臺灣新竹地方法院民事判決  
110年度訴字第897號
原      告  段曉琪  

訴訟代理人  周嬿容律師
被      告  何錦玉  
上列當事人間損害賠償事件，本院於民國111年7月27日辯論終結
，判決如下：
    主      文
原告之訴及假執行之聲請均駁回。
訴訟費用由原告負擔。
    事實及理由
一、原告主張：
㈠、被告可預見將金融機構帳戶提供他人使用，可能幫助詐欺集
    團以詐欺社會大眾轉帳或匯款至該帳戶，成為所謂「人頭帳
    戶」，且其所提供之金融帳戶將來可幫助車手成員進行現金
    提領而切斷資金金流以隱匿詐欺犯罪所得之去向及所在而進
    行洗錢，竟基於即使發生亦不違反本意之幫助詐欺及幫助洗
    錢之犯意，於民國109年4月16日，將其申辦之國泰世華商業
    銀行帳號000-000000000000號帳戶(下稱國泰世華銀行帳戶)
    、台新國際商業銀行帳號000-00000000000000號帳戶(下稱
    台新銀行帳戶)之提款卡等送至馬來西亞提供予自稱「MOHAM
    MA DOMAR」之詐欺集團成員使用。另方面，詐騙集團成員於
    109年7月間，以通訊軟體暱稱「WONG LEE」，向原告佯稱：
    困在馬來西亞工作，在工作上遇到問題付不出款項云云，致
    原告陷於錯誤，陸續依指示匯款，其中於109年7月16日共匯
    款新臺幣(下同)9萬元至被告於國泰世華銀行帳戶；於109年
    7月23日、7月29日各匯款45萬元、18萬元至被告於台新銀行
    帳戶，旋遭真實姓名年籍不詳之詐騙集團成員在境外提領一
    空，藉此掩飾與隱匿詐欺犯罪所得之贓款，因認被告涉犯刑
    法第30條、洗錢防制法第14條第1項之幫助洗錢及刑法第30
    條第1項、第339條第1項之幫助詐欺取財等罪嫌。經向新竹
    市警察局第一分局、台北市政府文山第二分局報告，並經臺
    灣新竹地方檢察署偵結，雖被告獲不起訴處分，然被告幫助
    詐欺之罪責已明確，實難辭其侵權行為之法律責任。此外，
    被告對於遭MOHAMMA DOMAR詐騙部分沒有提出任何證據，也
    未採取法律上行動，是否遭詐騙，令人存疑。況且，被告於
    刑事案件警詢時係表示要激活帳戶，故將提款卡寄送至馬來
    西亞，又於偵查中稱要讓長期在海外之投資的海外基金匯回
    台灣，才提供帳戶，明顯前後矛盾。
㈡、為此，爰依民法第184條第1項、第185條第1、2項之規定提起
    本件訴訟，並聲明：被告應給付原告72萬元，及自起訴狀繕
    本送達被告翌日起至清償日止，按年息百分之5計算之利息
    。願供擔保，請准宣告假執行。
二、被告則以：伊原在網路上認識「Johnson William」(以下稱
    「Johnson」)且兩人打算在台灣結婚，但於100年12月間，
    「Johnson」之合夥人打電話稱「Johnson」染病死在馬來西
    亞，有遺產需要處理，因伊不知道該如何處理，故交由自稱
    任職馬來西亞五月銀行經理之「穆罕默多瑪MOHAMMA DOMAR
    」(以下稱「MOHAMMA DOMAR」)處理，並自100年12月19日起
    與之利用電子郵件進行聯繫。伊曾在網路上查詢過，馬來西
    亞五月銀行有「MOHAMMA DOMAR」這名員工，該人曾經拿職
    員識別證給伊看過，雙方也曾利用網路視訊。「MOHAMMA DO
    MAR」稱要把錢匯給伊，一點一點匯，可以省掉稅金與手續
    費及激活帳戶，並要求伊將帳戶資料寄送至「MOHAMMA DOMA
    R」位於馬來西亞之住處。伊不認識原告，也沒有拿原告的
    錢，伊自己的資金也都拿不回來了，馬來西亞那邊也一直沒
    有回應，原告提起本件訴訟，請求伊返還72萬元，為無理由
    。答辯聲明：原告之訴駁回。
三、得心證之理由：
㈠、原告主張自稱「WONG LEE」之人於109年7月間向原告佯稱困
    在馬來西亞工作，在工作上遇到問題付不出款項云云，致原
    告陷於錯誤，陸續依指示匯款，其中於109年7月16日共匯款
    9萬元至被告國泰世華銀行帳戶；於109年7月23日、7月29日
    分別匯款45萬元、18萬元至被告台新銀行帳戶，嗣因傳送與
    對方之訊息都不讀不回，始驚覺受騙等情，業據原告提出台
    新國際商業銀行匯出匯款申請書及國內匯款申請書、自動櫃
    員機交易明細、Line對話紀錄，並有國泰世華銀行帳戶、台
    新銀行帳戶之交易明細等可參(見本院卷第109至181頁)，自
    堪信為真實。
㈡、原告復主張被告應就其遭詐騙之72萬元負損害賠償責任一情
    ，為被告所否認，並以前詞置辯：
　１按因故意或過失，不法侵害他人之權利者，負損害賠償責任
    。故意以背於善良風俗之方法，加損害於他人者亦同。又數
    人共同不法侵害他人之權利者，連帶負損害賠償責任。不能
    知其中孰為加害人者亦同。造意人及幫助人，視為共同行為
    人，民法第184條第1項及第185條分別定有明文。而民事上
    之共同侵權行為與刑事上之共同正犯，其構成要件並不完全
    相同，共同侵權行為人間不以有意思聯絡為必要，是加害人
    於共同侵害權利之目的範圍內，各自分擔實行行為之一部，
    而互相利用他人之行為，以達其目的者，仍不失為共同侵權
    行為人，而應對於全部所發生之結果，連帶負損害賠償責任
    。惟當事人主張有利於己之事實者，就其事實有舉證之責任
    ，為民事訴訟法第277條前段所明定。是依上開規定，行為
    人應負侵權行為之損害賠償責任，必以主觀上具有故意或過
    失，客觀上行為具有不法性並致他人權利受損害為要件，若
    其中任一要件有所欠缺，即無所謂侵權行為可言。
　２被告就其交付帳戶提款卡及密碼之原委，於新竹地檢署刑事
    詐欺案件警詢中供稱：國泰世華、台新銀行的存摺在我身上
    ，提款卡我寄到馬來西亞；因為馬來西亞有1個「五月銀行
    （MayBank)，以下稱五月銀行」經理「MOHAMMA DOMAR」，
    跟我說我的帳戶需要激活，所以叫我把提款卡寄給他，讓他
    操作激活；「MOHAMMA DOMAR」是在100年年初，因為要處理
    我以前英國男朋友「Johnson」的遺產，而我前男友的合夥
    人「Mark」跟我說「Johnson」的遺產都是存放在五月銀行
    ，所以「Mark」才跟我說五月銀行經理是「MOHAMMA DOMAR
    」。一開始與「MOHAMMA DOMAR」聯繫是用電子信箱，後來
    還有用電話聯繫，現在因為有網路，已經改用LINE聯繫了。
    我是在去年109年3月左右，「MOHAMMA DOMAR」跟我說把提
    款卡寄給他，他說這樣可以省下許多手續費及稅款，我想說
    跟他認識10年而且他是銀行經理，所以我才相信他，才把國
    泰世華、台新銀行提款卡寄到馬來西亞給「MOHAMMA DOMAR
    」，因為「MOHAMMA DOMAR」要幫我把「Johnson」的遺產匯
    進我的帳戶，所以匯款進來需要激活。被害人把錢匯到我的
    國泰世華、台新銀行帳戶我不知道，因為我以為是五月銀行
    在幫我激活帳戶，我是到後來去刷存褶時才發現有問題，而
    我也有跟五月銀行說不要再用了。109年10月左右銀行有打
    給我說我的帳戶被警示，說這個帳戶疑似詐欺帳戶等語(見
    本院卷第99至103頁)。被告復於偵查時供述：我當時作海外
    基金，對方說需要用到，我就提供對方使用，對方說我海外
    基金要匯回來，說用ATM直接轉帳可以省手續費，我想對方
    是銀行不會騙人，我就提供給對方，是馬來西亞銀行的一位
    經理「MOHAMMA DOMAR」，剛開始用MAIL聯絡，後來用電話
    ，後來用LINE聯絡，因為我有一筆150萬的美金是我朋友給
    我的，這位朋友是我在網路上認識一位「Johnson」，我在1
    00年認識該為朋友，他從事貿易原油買賣，我們認識七八個
    月，他常到各國做生意，我們會聊天，他說英國的稅很重，
    將賺來的錢存到馬來西亞帳戶，希望來台灣跟我見面結婚，
    8月的時候他曾經帶很多現金但被馬來西亞海關攔截，他打
    電話給我，我就匯款2,500元美金給他，讓他回英國，他回
    國後打電話給馬來西亞的經理說想要將帳戶的錢移轉到台灣
    要給我，作為他以後來台婚後生活費，下次再去馬來西亞辦
    手續，過了一兩個月後，突然接到Johnson朋友合夥人Mark
    打電話說接到銀行經理電話說Johnson再度到馬來西亞時因
    為生病死亡，所以我很悲傷，要我去馬來西亞辦理後事，我
    叫Mark帶我去辦理，這樣的話我可以給他一半酬庸，Mark去
    馬來西亞支付3萬美金手續費，要辦理但是還不夠，Mark傳L
    INE給我說關於Johnson的帳戶有150萬美金，但是還差一些
    ，銀行經理跟我說要激活，還要10%手續費，但我沒錢，經
    理說想用ATM慢慢轉錢給我，我想說銀行有公信力，我就將
    我的帳戶寄出給他。為了這個案件我陸續匯款2萬,580元美
    金，且我跟銀行書信往來有將近十年等語(見本院卷第105至
    107頁)，被告於偵查中並提出伊自100年12月19日起至107年
    1月15日期間與「MOHAMMA DOMAR」之電子郵件、108年10月4
    日起至109年10月16日間之LINE對話紀錄(「MOHAMMA DOMAR
    」自109年9月27日以後即未再回覆訊息)、被告自100年9月5
    日起至109年8月31日之匯款紀錄，均經本院調閱新竹地檢11
    0年度偵字第4906號卷宗查明，核與被告於本件所為之抗辯
    內容大致相符。
　３本院審酌前揭證據資料，認被告自100年12月起即與詐騙集團
    所佯裝之馬來西亞五月銀行經理「MOHAMMA DOMAR」接洽，
    期間「MOHAMMA DOMAR」屢次施以話術向被告要求匯款多筆
    手續費始得將原佯稱友人「Johnson」遺留予被告之遺產150
    萬元匯予被告，再諉稱需透過提款卡小筆匯款之方式可節省
    稅費、手續費，並使帳戶有密切往來之情形，以利於上開款
    項之匯回。被告則因聽信「MOHAMMA DOMAR」前揭謊言，而
    於109年4月間將國泰世華帳戶、台新銀行帳戶提款卡寄送至
    馬來西亞予「MOHAMMA DOMAR」，「MOHAMMA DOMAR」則於10
    9年5月15日收受上開提款卡，被告並於109年5月17日告知上
    開提款卡密碼，在此期間被告甚於109年5月21日、109年6月
    23日、109年7月13日、109年8月31日分別匯款美金350元、
    美金500元、美金600元、美金350元至馬來西亞之五月銀行
    帳戶等情，有被告與「MOHAMMA DOMAR」間之前揭對話紀錄
    與匯款資料可參，是被告抗辯其同係遭詐騙集團所欺騙始會
    交付前揭帳戶資料，並非全然無據。再者，詐騙集團所佯裝
    之「MOHAMMA DOMAR」於100年間即與被告接洽，依被告之認
    知，雙方雖不熟稔，然由多年電子郵件、LINE對話及視訊通
    話等往來，亦非毫不相識之人，應認有一定之信賴關係，核
    與一般提供人頭帳戶予詐欺集團使用者多為陌生人有異，尚
    難僅依被告提供帳戶與他人之行為，逕認其違反注意義務而
    構成侵權行為。
　４又查，原告雖主張被告構成侵權行為應負賠償72萬元一節，
    無非以因被告交付其所有之國泰世華銀行、台新銀行帳戶提
    款卡及密碼與詐騙集團，進而使原告受詐騙集團之詐欺而將
    金錢匯入被告上開帳戶等情。惟被告同係遭詐騙集團所詐害
    始交付其個人金融資料，已如前述，且臺灣新竹地方檢察署
    檢察官亦認定被告並不具有詐欺取財之共同犯意或幫助詐欺
    、洗錢之犯意，而對被告為不起訴處分，有臺灣新竹地方檢
    察署檢察官110年度偵字第1594號、第2525號、第4906號不
    起訴處分書在卷可參(見本院卷第17頁至第20頁)，難認被告
    故意侵害原告財產權，或以背於善良風俗之方法加損害於原
    告。此外，原告雖主張被告遭詐騙卻未採取法律上行動，其
    抗辯之真實性尚有疑義云云，惟本院審酌詐欺集團為取得人
    頭帳戶使用，除支付相當對價蒐購外，以詐騙之手段向其他
    不知情之第三人取得者，在訴訟實務上亦非罕見，而原告迄
    本件言詞辯論終結前既未能提出任何證據證明被告上述遭詐
    騙乙事跡證係虛捏而來，依法自難為有利於原告之認定，是
    原告主張被告應負侵權行為損害賠償責任，洵屬無據。
㈢、綜上所述，原告依民法第184條第1項、第185條第1、2項之規
    定提起本件訴訟，請求被告給付原告72萬元，及自起訴狀送
    達被告翌日起至清償日止，按年息百分之5計算之利息，為
    無理由，不應准許。原告受敗訴判決，其假執行之聲請即失
    所依據，應併予駁回。
四、本件事證已臻明確，兩造其餘主張及所提證據經審酌後認均
    與本件判決結果無涉或無違，爰不一一論述，併此敘明。 
    　　
五、訴訟費用之負擔：民事訴訟法第78條。　　
中　　華　　民　　國　　111 　年　　8 　　月　　24　　日
　　              民事第一庭   法  官  李珮瑜
　　　　　　　　　             法  官  張百見
　　　　　　　　　             法  官  李宇璿
以上正本係照原本作成。
如對本判決上訴，須於判決送達後 20 日內向本院提出上訴狀。
如委任律師提起上訴者，應一併繳納上訴審裁判費。 　　
中　　華　　民　　國　　111 　年　　8 　　月　　25　　日
                               書記官  王恬如